臺灣臺北地方法院民事判決　　　　　　　　　　　　九十二年度簡上字第六三五號
　　上　訴　人　丁○○原名：.
　　訴訟代理人　戊○○
　　　　　　　　孫銘豫律師
　　右　一　人
　　複代 理 人　邱榮英律師
　　　　　　　　陳博建律師
　　被上 訴 人　丙○○
　　　　　　　　乙○○
　　　　　　　　甲○○
　　共　　　同
　　訴訟代理人　王耀星律師
右當事人間請求給付租金等事件，上訴人對於中華民國九十二年七月四日本院台北簡
易庭九十一年度北簡更(一)字第九號第一審判決提起上訴，於民國九十三年十一月十七
日言詞辯論終結，本院判決如左：
    主      文
原判決不利於上訴人部分均廢棄。
右廢棄部分，被上訴人在第一審之訴及假執行之聲請均駁回。
第一、二審訴訟費用由被上訴人負擔。
    事實及理由
一、被上訴人起訴主張：上訴人向被上訴人之被繼承人胡澐承租門牌號碼台北市大安
    區○○○路○段三五六號房屋（下稱系爭房屋），約定租期自民國八十五年六月
    二十五日起至九十三年六月二十四日止，租金每月新台幣（下同）十八萬元，第
    三年起租金逐年調漲百分之五，上訴人另自八十五年十一月間向原告租用停車位
    ，每月租金五千元。兩造於八十八年八月十日合意終止租約後，上訴人無權占有
    系爭房屋至同年十二月三日始返還，為此請求上訴人給付八十五年十一月起至八
    十八年四月止之停車位租金十四萬五千元、自八十八年四月十九日起至返還系爭
    房屋止之違約金二百八十二萬二千四百元及自八十八年十二月四日起至清償日止
    之法定利息，如認租約於八十八年八月十日終止，則請求上訴人給付租金二十九
    萬六千一百元、違約金一百四十二萬三千八百元及自八十八年十二月四日起至清
    償日止之法定利息等語（原審判命上訴人應給付被上訴人違約金一百三十九萬零
    六十五元，及自八十八年十二月四日起至清償日止，按年息百分之五計算之利息
    。原審駁回被上訴人停車位租金、其餘違約金等之請求，未據被上訴人上訴聲明
    不服，已告確定）。並聲明：駁回上訴。
二、上訴人則以：兩造於八十八年四月十九日合意終止系爭租約時，上訴人即返還系
    爭房屋，被上訴人並直接與希望接手經營訴外人翡泰股份有限公司（原名：藍絲
    綢股份有限公司，下稱藍絲綢公司）之訴外人林世文口頭約定自八十八年四月二
    十日起承租六個月，繼續供訴外人翡泰股份有限公司（原名：藍絲綢股份有限公
    司，下稱藍絲綢公司）使用，林世文也已支付被上訴人自同年四月二十日起至六
    月二十五日止之租金，否認於同年四月二十日後有占用系爭房屋等語，資為抗辯
    。並聲明：如主文第一項所示。
三、查上訴人向被上訴人之被繼承人胡澐承租系爭門牌號碼台北市大安區○○○路○
    段三五六號房屋，約定租賃期間自八十五年六月二十五日起至九十三年六月二十
    四日止，租金每月十八萬元，第三年起租金逐年調漲百分之五；兩造嗣於八十八
    年四月十九日合意終止租約，以林世文擔任見證人；兩造合意終止租約後，被上
    訴人曾將系爭房屋出租與林世文，上訴人、林世文承租期間系爭房屋均係由藍絲
    綢股份有限公司使用等情，為兩造所不爭執，且上訴人雖於原審主張八十八年八
    月十日合意終止，但於本院審理時對兩造係於同年四月十九日合意終止租約一節
    亦已不爭執（見本院卷第一○六頁），並有被上訴人於原審提出之房屋租賃契約
    書（見本院八十九年度北簡字第一三八七○號卷，下稱北簡卷第九頁），及上訴
    人提出之終止租約協議書各一份（見本院卷第三八頁）為證，堪信為真實。
四、按承租人於終止租約或租賃期滿不交還房屋，自終止租約或租賃期滿之翌日起，
    承租人每月應支付租金雙倍之金額於出租人為違約金，系爭房屋租賃契約書第五
    條第二項固定有明文。被上訴人主張上訴人於終止租約後無權占有系爭房屋至同
    年十二月三日始返還云云，為上訴人所否認，惟被上訴人對其於該期間內曾將系
    爭房屋出租與林世文使用不爭執，足認上訴人已交還系爭房屋，被上訴人主張因
    上訴人於該期間無權占有系爭房屋而對上訴人有違約金請求權存在，自應由被上
    訴人就其主張上訴人於該期間無權占有系爭房屋之事實負舉證之責。經查：
  (一)被上訴人主張上訴人於租約終止無權占有系爭房屋之事實，固提出藍絲綢公司八
    十八年五月二十三日股東臨時會議事錄、藍絲綢公司變更登記同年六月二日申請
    書、上海商業儲蓄銀行藍絲綢公司特約商店自八十八年五月三十日至同年十月十
    八日止之請款交易明細表等件為證（見原審卷第四五至四九頁）。上開證物及中
    興保全股份有限公司函、中華電信股份有限公司台灣北區電信分公司台北南區營
    運處函、上海商業儲蓄銀行信用卡中心函、財政部台北市國稅局大安分局函（見
    本院卷第六七至九四頁）雖顯示藍絲綢公司於兩造合意終止租約前、後使用系爭
    房屋營業。然查兩造於八十八年四月十九日合意終止租約後，被上訴人曾將系爭
    房屋出租與林世文，上訴人、林世文承租期間系爭房屋均係由藍絲綢公司使用之
    事實，為兩造所不爭執，已如前述，自難以藍絲綢公司於同年四月二十日以後使
    用系爭房屋之事實，推斷係上訴人間接占用系爭房屋，被上訴人又未就其主張上
    訴人自同年四月二十日起至同年十二月三日止無權占有系爭房屋之事實，舉證證
    明以實其說，自不足取。
  (二)被上訴人於原審所提出之房屋租賃契約書雖記載林世文向胡澐承租系爭房屋三個
    月自八十八年八月十日起至同年十一月十九日止（見北簡卷第二七至三十頁），
    但上訴人否認林世文係自同年八月十日起承租，並辯稱：林世文係在見證兩造合
    意終止租約後，即自同年四月二十日起承租系爭房屋等語。由上揭租賃契約書所
    記載之租賃期間觀之，其上所載之自八十八年八月十日起至同年十一月十九日止
    ，並不等於三個月之時間，且租賃契約書第四條記載租金應於每月二十日以前繳
    納，可見租賃契約書承租始期記載為同年八月十日之正確性，顯非無疑，且租賃
    期間截止日為十九日，倘由該日往前足月計算，則林世文承租系爭房屋之始期應
    為某月份之二十日。另參以林世文曾就其向被上訴人承租系爭房屋之事聲請調解
    ，聲請調解筆錄上記載租期為六個月等語，被上訴人嗣並於八十八年十一月十一
    日與林世文調解成立內容為：「一聲請人（林世文）同意於民國八十八年十一月
    二十五日之前將上開門牌房屋（系爭房屋）謄空遷讓返還對造人。二聲請人願給
    付對造人積欠之房租共計新台幣伍拾陸萬元正，．．．．。」之情，有台北市大
    安區調解委員會調解書附卷可參（見北簡卷第一一五至一一九頁）；再參以兩造
    之終止租約協議書對押租金之返還部分為詳細之記載，但無隻字片語提及上訴人
    未交還及應於何時交還系爭房屋（見本院卷第三八頁），且上訴人在兩造合意終
    止租約後逾一年六個月才於八十九年十月二十四日對被上訴人請求給付租金、違
    約金等情，上訴人所辯：兩造於八十八年四月十九日合意終止租約時即已交還系
    爭房屋，並由林世文自同年四月二十日起承租系爭房屋等語，應堪採信。
五、綜上所述，被上訴人未能證明上訴人自同年四月二十日起至同年八月九日止無權
    占有系爭房屋，則其依系爭房屋租賃契約書第五條第二項之約定，請求上訴人給
    付該期間無權占有系爭房屋之違約金一百三十九萬零六十五元，及自八十八年十
    二月四日起至清償日止，按年息百分之五計算之利息，為無理由，不應准許。原
    審判命上訴人給付上開金額，並為假執行之宣告，尚有未洽，上訴意旨指摘原判
    決不利於上訴人部分不當，求予廢棄改判，為有理由，爰由本院予以廢棄改判，
    如主文第二項所示。
六、本件為判決之基礎已臻明確，兩造其餘陳述並所提之證據，經審酌後，認均與本
    件之結論無礙，爰不再一一論述，附此敘明。
七、據上論結，本件上訴為有理由，依民事訴訟法第四百三十六條之一第三項、第四
    百五十條、第七十八條，判決如主文。
中　　　華　　　民　　　國　　九十三　　年　　　十二　　　月  　　一　　日
    　　　　　　　　　　　　　民事第五庭審判長法官　吳青蓉
　　　　　　　　　　　　　　　　　　　　　　　法官　賴劍毅
　　　　　　　　　　　　　　　　　　　　　　　法官　羅富美
右判決正本係照原本作成。
本件判決不得上訴。
中　　　華　　　民　　　國　　九十三　　年　　　十二　　　月  　　一　　日
                                        法院書記官　郭錦賢
